---
geometry: textwidth=18cm,textheight=21cm
setspace: doublespacing
lang: pt-br
header-includes:
- \usepackage{setspace}
- \usepackage{indentfirst}
- \usepackage[utf8]{inputenc}
- \usepackage{mathptmx}
- \usepackage{enumerate}
- \usepackage{url} 
- \usepackage{lipsum}
output:
  pdf_document:
  html_document: default
  fig_caption: yes
  mainfont: Times New Roman
  
fontsize: 10pt
---

\begin{titlepage}
\begin{center}
\thispagestyle{empty}
\begin{figure}[!htb]
\begin{center}
\begin{minipage}[b]{0.5\linewidth}
\begin{center}
\end{center}
\end{minipage}
\begin{minipage}[b]{0.7\linewidth}
\begin{center}
\vspace*{1cm}
 {\large \bf Universidade Estadual de Campinas\\[5pt]
Instituto de Matemática, Estatística e Computação Cientifica\\[3pt]
Departamento de Estatística}
\end{center}
\end{minipage}
\end{center}
\end{figure}
\vspace*{\stretch{1}}
\begin{center}
\vspace*{5cm}
{\huge \bf Relatório Tarefa 4 - ME610\\[7pt]}
\end{center}
\vspace*{\stretch{1}}
\begin{center}
\vspace*{4cm}
{\Large \bf Henrique Capatto  RA:146406\\
Wellington Takao Tanaka  RA:093259 \break
}\\[3pt]
{\large \bf Professor: Mauricio Enrique Zevallos Herencia}\\[5pt]
\end{center}
\vspace*{\stretch{1}}
\vspace*{\stretch{1}}
\end{center}
\end{titlepage}

\onehalfspacing
\newpage
```{r echo=FALSE}
#mudando o separador decimal para resultados "printados"
options(OutDec= ",")
```

```{r pacotes,cache = FALSE,echo=FALSE, warning = FALSE,eval=TRUE,message = FALSE, error = FALSE}
#eval= FALSE faz com que o R ignore este chunk
#echo = FALSE não permite que o chunk apareça no pdf

#pacotes = c("tidyverse","plyr","dplyr","gridExtra","captioner","reshape2","knitr")
#install.packages(pacotes)

# pacote utiliado para gráficos
library(tidyverse)
# pacote que deixa os gráficos do ggplot lado a lado
library(gridExtra)
# pacotes para manipulação de dados
library(reshape2)
library(plyr)
library(dplyr)
library(xtable)
#pacote para fazer legenda
library(captioner)

# caso não tenha os pacotes no PC e tenha o desejo de instalá-los, basta tirar a hashtag na frente de install.packages

# install.packages(c("tidyverse","gridExtra","reshape2","plyr","dplyr","xtable","captioner"))

figs <- captioner(prefix="Figura")
tbls <- captioner(prefix="Tabela")

#inslação dos pacotes necessários
#install.packages(c("tidyverse","gridExtra","car","captioner","gvlma"))

#instalacao de um pacote pra "printar" tabelas mais bonitinhas
#install.packages(
# 'printr',
# type = 'source',
# repos = c('http://yihui.name/xran', 'http://cran.rstudio.com')
#)

```

```{r legendas, cache = FALSE,echo=FALSE, warning = FALSE,eval=TRUE,message = FALSE}
#legenda para as tabelas

# legenda para a primeira tabela(estats descr) do primeiro exercício
legenda_table1 = tbls(name="table_modelo_1",caption = "Resultados para o Modelo 1")
legenda_table2 = tbls(name="table_modelo_2",caption = "Resultados para o Modelo 2")

#legenda_table3 = tbls(name="coeff_fit_otimo",caption = "Estimativas dos parâmetros, intervalo de confiança e teste de nulidade para o modelo 2")
#legenda_table4 = tbls(name="table_mult",caption = "Tabela dos coeficientes de correlação linear entre as covariáveis")
#legenda_table5 = tbls(name="table_comp1",caption = "Tabela de Comparação dos modelos 1, 2 e 3")
#legenda_table6 = tbls(name="table_comp2",caption = "Tabela de Comparação dos modelos 1, 2, 3 e 4")

#legendas para os gráficos

#legenda para o primeiro Boxplot
legenda_graf1 = figs(name="graf1_dispersao",caption = "Gráfico de dispersão de: Raça da Mãe por Peso do Bebê")
#legenda para o primeiro grárico de dispersão
legenda_graf2 = figs(name="graf2_dispersao",caption = "Gráfico de dispersão de: Educação da Mãe por Peso do Bebê")
legenda_graf3 = figs(name="graf3_dispersao",caption = "Gráfico de dispersão de: Status Matrimonial por Peso do Bebê")
legenda_graf4 = figs(name="graf4_dispersao",caption = "Gráfico de dispersão de: Rendimento Anual da Família  por Peso do Bebê")
legenda_graf5 = figs(name="graf5_dispersao",caption = "Gráfico de dispersão de: Vicio em Tabaco por Peso do Bebê")
legenda_graf6 = figs(name="graf6_dispersao",caption = "Gráfico de dispersão de: Tempo de Parada de Hábito de Fumar por Peso do Bebê")
legenda_graf7 = figs(name="graf7_dispersao",caption = "Gráfico de dispersão de: Número de Cigarros Fumados por Dia por Peso do Bebê")
legenda_graf8 = figs(name="graf8_dispersao",caption = "Gráfico de dispersão de: Número Total de Gestações Anteriores por Peso do Bebê")
legenda_graf9 = figs(name="graf9_dispersao",caption = "Gráfico de dispersão de:  Idade da mãe por Peso do Bebê")
legenda_graf10 = figs(name="graf10_dispersao",caption = "Gráfico de dispersão de:  Altura da Mãe por Peso do Bebê")
legenda_graf11 = figs(name="graf11_dispersao",caption = "Gráfico de dispersão de: Peso Pré-Gravidez da Mãe por Peso do Bebê")

legenda_graf12 = figs(name="graf12_dispersao",caption = "Gráfico de dispersão de: Data de Nascimento por Peso do Bebê")

legenda_graf13 = figs(name="graf13_dispersao",caption = "Gráfico de dispersão de: Duração da Gestação em Dias por Peso do Bebê")


```

## Introdução

Debate-se severamente na literatura médica a cerca de quais variáveis afeta o peso do bebê quando nasce e  nesse sentido, dado o problema, pode-se pensar que algumas delas são influenciadoras como por exemplo: Peso da mãe, duração da gestação, situação matrimonial da mãe. 

Muitos estudos têm corroborado a tese de que se a mãe é dependente de tabaco isso influencia diretamente no peso do bebê ao nascer mais do que outras variáveis, como o peso, altura, situação matrimonial da mãe, por exemplo.

Portanto o objetivo desse estudo é detectar quais variáveis influenciam no peso do bebê nascer.

```{r,echo=FALSE}
file = paste(getwd(),"/dados.txt",sep = "")

dados = read.table(file,header = T)
colnames(dados)[12] = c("mht")
colnames(dados)[13] = c("mwt")

# transformacao de onça para grama
dados$wt=dados$wt*28.3495

# transformacao de libra para grama
dados$mwt=dados$mwt*453.592
dados$dwt=dados$dwt*453.592

# transformação de polegadas para centrimetros
dados$mht=dados$mht*2.54
dados$dht=dados$dht*2.54

dados$time=NULL
dados$number=NULL

#transformação de algumas colunas categoricas em fatores

dados$parity=factor(dados$parity)
dados$race=factor(dados$race)
dados$ed=factor(dados$ed)
dados$race=factor(dados$drace)
dados$ed=factor(dados$ded)
dados$marital=factor(dados$marital)
dados$inc=factor(dados$inc)
dados$smoke=factor(dados$smoke)

#dados$time=factor(dados$time)
#dados$number=factor(dados$number)


#elimininação de algumas variáveis
dados$id=NULL
dados$pluralty=NULL
dados$outcome=NULL
dados$sex=NULL

# Colunas que corregam a amesa informação
dados$time=NULL
dados$number=NULL
dados$inc=NULL
# dados do pai
#dados$drace=NULL
#dados$dage=NULL
#dados$ded=NULL
#dados$dht=NULL
#dados$dwt=NULL

# verificação da presença de variáveis faltantes
var_falt = as.data.frame(sapply(dados, function(x) sum(is.na(x))))

# verificação de quais variáveis são categóricas.
# id, pluraity, outcome, sex,
# parity, race, ed, drace,ded,marriage,inc, smoke, time, number

# Variáveis discretas e contínuas

#quais observações estão com valores faltantes(unknown)

dados = dados[-which(grepl(99,dados$race)),]
#dados = dados[-which(grepl(99,dados$drace)),]

dados = dados[-which(grepl(9,dados$ed)),]
dados = dados[-which(grepl(9,dados$ded)),]

dados = dados[-which(grepl(9,dados$smoke)),]

# Variavel inc
#dados = dados[-which(grepl(98,dados$inc)),]

#dados = dados[-which(grepl(99,dados$mht)),]
#dados = dados[-which(grepl(99,dados$dht)),]

dados = dados[-which(grepl(99,dados$mwt)),]
dados = dados[-which(grepl(99,dados$dwt)),]

dados = dados[-which(grepl(99,dados$age)),]
dados = dados[-which(grepl(99,dados$dage)),]

dados = dados[-which(grepl(999,dados$gestation)),]
dados = dados[-which(grepl(0,dados$marital)),]
#dados = dados[-which(grepl(98,dados$parity)),]


```

# Modelagem

## Software

Todas as análises foram obtidos pelo software R.


## Banco de Dados

As definições das variáveis do problema se encontram no Apêndice **A.1**, no final do relatório.

Fixou-se em 15% a retirada de dados do total observações por individuo, a fim de que não perdesse informações relevantes ao problema.

Algumas colunas foram desconsideradas da análise, por não fazerem sentido em termos do problema, a exemplo da coluna _id_ pois é apenas uma informação de registro da pessoa que foi acompanhada para realização do estudo e portanto não fornece nemhuma informação a mais relacionada ao problema.

Outras variáveis que não interessam são as variáveis categóricas com valor único, como por exemplo as variáveis _sex_, que possui apenas a categoria 1 e _outcome_, possuinte somente da categoria 1.

As Variáveis relacionadas ao pai não foram consideradas no estudo pois na literatura médica não há indícios de relação entre aquelas variáveis e o Peso do Bebê, e por isso foi considerada um possível fator de confundimento para análises.

Foi verificado também se há variaveis faltantes no banco de dados.

## Análise Descritiva

Observando as figuras 1,2,4.5,7 conclui-se que as variáveis vistas não possuem uma relação direta com o Peso do Bebê, ou seja, elas podem não ser significativas no modelo que será proposto. Relata-se uma grande variabilidade  e um a distinção entre o número de observações dentro de cada fator em sua respectiva variável, levando a uma falsa inpressão, como nos casos das variavéis figura 6,7 e 8 de relação decrescente entre as variáveis.

Analisando as Figuras 9,10,11,12 pode-se ver que as variáveis são quantitativas porém, não se observa nemhum padrão explicito na sequência de pontos dispostos no gráfico, ao contráriodo acontecido na figura 13, em que se pode ver uma clara relação linear crescente nos pontos dispostos quando a gestação em dias passa do ponto 225, ou seja, a partir desse ponto quanto maior for o numero de dias de gestação, maior peso terpa o Bebê. 

Logo, a partir dessa análise preliminar pode-se pensar em quais variáveis são mais propensas a explicar melhor os dadis.

```{r,echo=FALSE}

```

## Modelo

O modelo adotado foi de Regressão Linear Normal Multipla sem intercepto, pois nesse caso ele perde o significado por não ser possível algumas covariaveis serem iguais a zero, por exemplo **mwt**.

Outros modelos não foram considerados devido a maior dificuldade de implementação computacional, em outros casos porque são modelos para dados com resposta discreta, a exemplo da Regressão Logística.

O modelo foi adotado pensando na facilidade de interpretação em termos do problema e, consequentemente, na facilidade em se avaliar o bom ajuste do modelo. Essa avaliação será feita observando o valor do $R^2_{ajustado}$, definido no intervalo (0,1),significando que uma parte dos dados podem ser explicados pelas variáveis ajustadas no modelo e isso medido em porcentagem.

O Nível de significância é de 5%.

Então, o modelo proposto é o seguinte:

$$Y=\beta X+\epsilon$$ 
com $\epsilon \sim \mathit{N}(0,\sigma^2)$

Significado das Variáveis:

$Y$: Peso do Bebê

$\beta$: Valor do Incremento quando se aumenta uma unidade da variável.

$X$: Variáveis que serão testadas para verificação de sua relação com o Peso do Bebê

$\epsilon$: Erro


# Resultados


## Modelo 1 

Ajustará-se o primeiro modelo considerando todas as variáveis do banco de dados, depois se verificará quais são as significativas e por consequência, teremos uma análise breve do Ajuste.

```{r modelo_1,echo=FALSE}
fit_1 = lm(wt~.,data=dados)
sumario = summary(fit_1)
coef = round((sumario$coefficients),4)
colnames(coef)=c("Estimado","Desvio Padrão","Valor T","Valor p")


r_quadrado_ajust_fit_1 = sumario$adj.r.squared
#xtable(coef, digits=4)

lm(formula = wt ~ date + gestation + parity + race + mht + mwt +marital + smoke, data = dados)

```

Observando a tabela 1 na parte **A.3** do apêndice verificamos que as covariáveis significantes são: **gestation**,**parity**,**race**,**mwt** e **number**.

Avaliando as estimativas das covariáveis citadas acima, temos:

* Quando se aumenta uma unidade de **gestation**, temos um acrescimo em onças no peso do bebê de 0.3651

* Quando se aumenta uma unidade de **parity**, temos um acrescimo em onças no peso do bebê de 0.8786 

* Quando se aumenta uma unidade de **race**, temos um acrescimo em onças no peso do bebê de 0.8786 

* Quando se aumenta uma unidade de **mwt**, temos um acrescimo em onças no peso do bebê de 0.0940 

* Quando se aumenta uma unidade de **smoke**, temos um decrescimo em onças no peso do bebê de -2.0701  

O  $R^2_{ajustado}=$ `r r_quadrado_ajust_fit_1`. Logo, cerca de 75% da variabilidade do modelo pode ser explicada eplas variáveis ajustadas

## Modelo 2

Excluindo as variáveis não significativas

```{r,echo=FALSE}

fit_2 = lm(wt~-1+gestation+parity+race+mwt+number,data=dados)
mod.null <- lm(wt~1,data=dados)

sumario_2 = summary(fit_2)

coef_2 = round((sumario_2$coefficients),4)

colnames(coef_2)=c("Estimado","Desvio Padrão","Valor T","Valor p")

r_quadrado_ajust_fit_2 = round(abs((1-deviance(fit_2))/deviance(mod.null)),4)

```

Observando a tabela 2 na parte **A.3** do apêndice verificamos que as covariáveis significantes são: **gestation**,**parity**,**race**,**mwt** e **number**.

Avaliando as estimativas das covariáveis citadas acima, temos:

* Quando se aumenta uma unidade de **gestation**, temos um acrescimo em onças no peso do bebê de 0.3927 

* Quando se aumenta uma unidade de **parity**, temos um acrescimo em onças no peso do bebê de 0.7771 

* Quando se aumenta uma unidade de **race**, temos um decrescimo em onças no peso do bebê de -0.8596 

* Quando se aumenta uma unidade de **mwt**, temos um acrescimo em onças no peso do bebê de 0.1074 

* Quando se aumenta uma unidade de **smoke**, temos um decrescimo em onças no peso do bebê de -1.6555  

O  $R^2_{ajustado}=$ `r r_quadrado_ajust_fit_2`. Logo, cerca de 76% da variabilidade do modelo pode ser explicada eplas variáveis ajustadas.

# Conclusão

Dado que o segundo modelo é escolhido como o principal,podemos observar que a análise feita concorda com o dito na introdução, a quantidade de cigarros fumados(**smoke**) influencia negativamente no peso do Bebê porém outras variáveis se mostraram importantes para se entender como a variável Peso do Bebê se comporta. Verifica-se também que o tempo de gestação, o número total de gestações anteriores e a Altura Da mãe contribuem posivitivamente no ganho de peso do Bebê. Já a variável raça da Mãe influência negativamente no referido Peso. 

Podemos concluir concluir então que a quantidade de cigarro influência mais do que as outras variáveis no Peso do Bebê pois sua estimativa é maior que as outras porém ela não deve ser observada somente mas deve se também avaliar a influencia de fatores relacionados a mãe.

```{r,echo=FALSE}

```

\newpage

# Apêndice

### A.1-Variáveis presentes no Banco de dados

1. id - número de identificação

2. pluralty- 5 = feto único

3. outcome - 1 = nascimento vivo que sobreviveu pelo menos 28 dias

4. date - data de nascimento em que 1096 = 1 de janeiro de 1961

5. gestation - duração da gestação em dias

6. sex - sexo do bebê: 1 = macho, 2 = feminino e 9 = desconhecido

7. wt - peso ao nascer em onças (999 desconhecido)

8. parity - número total de gestações anteriores, incluindo Mortes fetais e nascimentos, 99 = desconhecido

9. race - raça de mãe, 0-5 = branco, 6 = mex, 7 = preto, 8 = asiático, 9 = misturado,99 = desconhecido

10. age - idade da mãe em anos de término da gravidez, 99=desconhecido

11. ed - educação materna 0 = menor que 8º ano,
   1 = 8ª-12ª série - não se graduou,
   2 = HS graduação - nenhuma outra escolaridade, 
   3 = HS + comércio,
   4 = HS + alguma faculdade,
   5 = Graduado, 
   6 & 7 Trade school HS não claro,
   9 = desconhecido

12. mht - altura da mãe em polegadas para a última polegada concluída, 99 = desconhecido

13. mwt - peso pré-gravidez da mãe em libras, 999 = desconhecido
 
 
14. drace - raça do pai, determinado como o mesmo que a raça da mãe.

15. dage - idade do pai, determinado igual ao da mãe.

16. ded - educação do pai, determinado como o mesmo que a educação da mãe.

17. dht - altura do pai, determinado igual à da altura da mãe

18. dwt - determinação do peso do pai igual ao peso da mãe

19. marital - Status Matrimonial 1 = casados, 2 = separados legalmente, 3 = 
divorciados, 4 = viúvo, 5 = nunca se casou

20. inc - rendimento anual da família em rendimentos de $ 2500 
0 = menos de 2500,1 = 2500-4999, ..., 8 = 12.500-14.999, 9 = 
15000 +,98 = desconhecido, 99 = não solicitado

21. smoke - a mãe fuma? 0 = nunca, 1 = fuma agora, 2 = até a 
gravidez atual, 3 = uma vez, não agora, 9 = desconhecido

22. time - Se a mãe parar, há quanto tempo? 0 = nunca fumado, 1= ainda fuma,2 = durante a corrente preg, 3 = dentro de 1 ano,4 = 1 a 2 anos atrás,5 = 2 a 3 anos atrás, 6 = 3 a 4 anos atrás, 7 = 5 a 9yrs atrás,8 = 10 + anos atrás, 9 = sair e não sabe, 98 = desconhecido, 99 = não solicitado

23. number - número de cigarros fumados por dia para fumadores passados e actuais 0 = nunca, 1 = 1-4 2 = 5-9, 3 = 10-14, 4 = 15-19, 5 = 20-29, 6 = 30-39, 7 = 40-60, 8 = 60+, 9 = fuma mas não sabe quantos fuma, 98 = desconhecido, 99 = não solicitado


\newpage


### A.2-Gráficos


```{r ,echo=FALSE,fig.height=3,fig.width=4.5,fig.align=2}

# boxplot do peso do bebe por raça da mãe
ggplot(data = dados, aes(x = factor(race),y=wt))+geom_point()+theme_classic()+xlab("Raça da Mãe")+ylab("Peso do Bebê")
```

\begin{center}
{`r legenda_graf1`}
\end{center}

\vspace*{2cm}

```{r ,echo=FALSE,fig.height=3,fig.width=4.5,fig.align=2}
# boxplot do peso do bebe por nivel educacional da mãe
ggplot(data = dados, aes(x = factor(ed),y=wt))+geom_point()+theme_classic()+xlab("Educação da Mãe")+ylab("Peso do Bebê")
```
\begin{center}
{`r legenda_graf2`}
\end{center}

\newpage

```{r ,echo=FALSE,fig.height=3,fig.width=4.5,fig.align=2}

# boxplot do peso do bebe por raça da mãe
ggplot(data = dados, aes(x = factor(marital),y=wt))+geom_point()+theme_classic()+xlab("Status Matrimonial")+ylab("Peso do Bebê")
```

\begin{center}
{`r legenda_graf3`}
\end{center}


\vspace*{2cm}

```{r ,echo=FALSE,fig.height=3,fig.width=4.5,fig.align=2}
ggplot(data = dados, aes(x = factor(inc),y=wt))+geom_point()+theme_classic()+xlab("Rendimento Anual da Família")+ylab("Peso do Bebê")
```
\begin{center}
{`r legenda_graf4`}
\end{center}


\newpage
```{r ,echo=FALSE,fig.height=3,fig.width=4.5,fig.align=2}

# boxplot do peso do bebe por raça da mãe
ggplot(data = dados, aes(x = factor(smoke),y=wt))+geom_point()+theme_classic()+xlab("Vicio em Tabaco")+ylab("Peso do Bebê")


```
\begin{center}
{`r legenda_graf5`}
\end{center}

\vspace*{2cm}
```{r ,echo=FALSE,fig.height=3,fig.width=4.5,fig.align=2}
# boxplot do peso do bebe por nivel educacional da mãe
ggplot(data = dados, aes(x = factor(time),y=wt))+geom_point()+theme_classic()+xlab("Tempo de Parada")+ylab("Peso do Bebê")
```
\begin{center}
{`r legenda_graf6`}
\end{center}

\newpage
```{r ,echo=FALSE,fig.height=3,fig.width=4.5,fig.align=2}

# boxplot do peso do bebe por raça da mãe
ggplot(data = dados, aes(x = factor(number),y=wt))+geom_point()+theme_classic()+xlab("Número de Cigarros Fumados por Dia")+ylab("Peso do Bebê")
```
\begin{center}
{`r legenda_graf7`}
\end{center}


\vspace*{2cm}

```{r ,echo=FALSE,fig.height=3,fig.width=4.5,fig.align=2}

# boxplot do peso do bebe por nivel educacional da mãe
ggplot(data = dados, aes(x = factor(parity),y=wt))+geom_point()+theme_classic()+xlab("Número Total de Gestações Anteriores")+ylab("Peso do Bebê")
```
\begin{center}
{`r legenda_graf8`}
\end{center}

\newpage
```{r ,echo=FALSE,fig.height=3,fig.width=4.5,fig.align=2}

# boxplot do peso do bebe por nivel educacional da mãe
ggplot(data = dados, aes(x = age,y=wt))+geom_point()+theme_classic()+xlab("Idade da mãe")+ylab("Peso do Bebê")
```

\begin{center}
{`r legenda_graf9`}
\end{center}


\vspace*{2cm}

```{r,echo=FALSE,fig.height=3,fig.width=4.5,fig.align=2}

ggplot(data = dados, aes(x = mht,y=wt))+geom_point()+theme_classic()+xlab("Altura da Mãe")+ylab("Peso do Bebê")
```

\begin{center}
{`r legenda_graf10`}
\end{center}


\newpage


```{r ,echo=FALSE,fig.height=3,fig.width=4.5,fig.align=2}
# boxplot do peso do bebe por nivel educacional da mãe
ggplot(data = dados, aes(x = mwt,y=wt))+geom_point()+theme_classic()+xlab("Peso Pré-Gravidez da Mãe")+ylab("Peso do Bebê")
```

\begin{center}
{`r legenda_graf11`}
\end{center}


\vspace*{2cm}

```{r ,echo=FALSE,fig.height=3,fig.width=4.5,fig.align=2}
# boxplot do peso do bebe por nivel educacional da mãe
ggplot(data = dados, aes(x = date,y=wt))+geom_point()+theme_classic()+xlab("data de nascimento")+ylab("Peso do Bebê")
```
\begin{center}
{`r legenda_graf12`}
\end{center}

\newpage

```{r ,echo=FALSE,fig.height=3,fig.width=4.5,fig.align=2}
# boxplot do peso do bebe por nivel educacional da mãe
ggplot(data = dados, aes(x = gestation,y=wt))+geom_point()+theme_classic()+xlab("Duração da Gestação em Dias")+ylab("Peso do Bebê")
```
\begin{center}
{`r legenda_graf13`}
\end{center}

```{r ,include=FALSEecho=FALSE,fig.height=3,fig.width=4.5,fig.align=2}
#Gráficos de Interação
toothInt <- ddply(dados,.(parity,race),summarise, val = mean(wt))

ggplot(dados, aes(x = factor(parity), y = wt, colour = race)) + 
  geom_boxplot() + 
  geom_point(data = toothInt, aes(y = val)) +
  geom_line(data = toothInt, aes(y = val, group = race)) + 
  theme_bw()
```


\newpage

### A.3-Tabelas

\begin{table}[ht]
\centering
\begin{tabular}{rrrrr}
  \hline
 & Estimado & Desvio Padrão & Valor T & Valor p \\ 
  \hline
date & 0.0020 & 0.0042 & 0.4802 & 0.6312 \\ 
  gestation & 0.3651 & 0.0282 & 12.9332 & < 0.0001 \\ 
  parity & 0.8786 & 0.3309 & 2.6556 & 0.0080 \\ 
  race & -0.8511 & 0.1604 & -5.3059 & < 0.0001 \\ 
  age & -0.0802 & 0.1095 & -0.7321 & 0.4643 \\ 
  ed & -0.0368 & 0.3683 & -0.0999 & 0.9204 \\ 
  mht & 0.1661 & 0.1510 & 1.0998 & 0.2717 \\ 
  mwt & 0.0940 & 0.0269 & 3.4982 & 0.0005 \\ 
  marital & -2.4395 & 1.6575 & -1.4718 & 0.1414 \\ 
  inc & -0.1001 & 0.2351 & -0.4257 & 0.6704 \\ 
  smoke & 1.6542 & 1.3465 & 1.2285 & 0.2195 \\ 
  time & 0.0746 & 0.7677 & 0.0972 & 0.9226 \\ 
  number & -2.0701 & 0.2777 & -7.4551 & < 0.0001 \\    \hline
\end{tabular}
\end{table}

`r legenda_table1`

\begin{table}[ht]
\centering
\begin{tabular}{rrrrr}
  \hline
 & Estimado & Desvio Padrão & Valor T & Valor p \\ 
  \hline
gestation & 0.3927 & 0.0108 & 36.4884 & < 0.0001\\ 
  parity & 0.7771 & 0.2687 & 2.8919 & 0.0039 \\ 
  race & -0.8596 & 0.1571 & -5.4701 & < 0.0001 \\ 
  mwt & 0.1074 & 0.0234 & 4.5895 & < 0.0001 \\ 
  number & -1.6555 & 0.2273 & -7.2825 & < 0.0001 \\ 
   \hline
\end{tabular}
\end{table}
`r legenda_table2`